臺北高等行政法院判決　　　　　　　　　　　　　　　九十二年度簡字第九○八號
　　原　　　告　甲○○
　　訴訟代理人　丙○○
　　被　　　告　臺北市政府環境保護局
　　代　表　人　陳永仁（局長）
　　訴訟代理人　乙○○兼送達.
　　　　　　　　丁○○
右當事人間因廢棄物清理法事件，原告不服台北市政府中華民國九十二年十一月十三
日府訴字第○九二一五八八六八○○號訴願決定，提起行政訴訟，本院判決如左：
　　主  文
原告之訴駁回。
訴訟費用由原告負擔。
　　事  實
一、事實概要：
    被告中山區清潔隊執勤人員執行轄區環境巡查勤務，於民國九十二年三月二十四
    日十四時四十分，在台北市中山區○○○路○段七十二巷十號前查獲有雜物堆置
    ，致污染路面，妨礙環境衛生，經巡查人員查認係原告所為，違反行為時廢棄物
    清理法第二十七條第二款規定，乃當場拍照採證，並依同法第五十條第三款規定
    ，以九十二年三月二十四日北市環中罰字第Ｘ三六二二五八號處理違反廢棄物清
    理法案件舉發通知書予以告發，嗣以九十二年五月八日廢字第Ｊ0000000
    0號處理違反廢棄物清理法案件處分書處以原告新台幣（下同）一千二百元罰鍰
    。原告不服，提起訴願，經遭決定駁回，遂向本院提起行政訴訟。
二、兩造聲明：
　(一)原告聲明：
    1.訴願決定及原處分均撤銷。
    2.訴訟費用由被告負擔。
  (二)被告聲明：
    1.駁回原告之訴。
    2.訴訟費用由原告負擔。
三、兩造之爭點：原告是否污染路面之行為，而應依行為時廢棄物清理法第五十條第
    三款處以罰鍰？
　(一)原告主張之理由：
    1.原告居家位於商業巷道，時有鄰近商家、居家整修房屋，將廢棄建材暫時放置
      路旁待運情形，這些廢料僅能造成髒亂，交通不便，不致污染地面，被告發現
      之雜物，究竟為何種雜物污染地面？何人所有？至今無法講清楚，講明白，難
      令人心服。被告以台北市○○○路○段七二巷十號一、二樓住戶均為原告所有
      ，進而認定放置雜物為原告所為，然該棟房屋一、二樓均非原告所有，被告之
      指控不實，可見一斑。
    2.被告謂已先寄達告發單云云，告發單何時寄送原告，為何屢促仍不提示證據，
      以證真實。原訴願決定機關謂原告拒收告發單，若真有拒收情形，為何沒有里
      鄰長，甚至管區員警立證，故只是片面之詞。自掃門前雪，乃吾人自古美德，
      人同此心，心同此理，有誰自願污染門面。原訴願決定機關謂原告違規有照片
      作證，若果真拍了照片，片中情景必是在清掃路面，而非在污染。原訴願決定
      機關單憑被告提供之照片，即判定原告之罪，有失立場，原訴願決定機關未經
      查證，怎知片中人為何許人，既沒有原告簽證，怎知照片中人即為原告，有否
      張冠李戴，造假不實。
　(二)被告主張之理由：
    1.本件行為時廢棄物清理法第二十七條第二款：「在指定清除地區內嚴禁有下列
      行為：．．．二、污染地面、池塘、水溝、牆壁、樑柱、電桿、樹木、道路、
      橋樑或其他土地定著物。」同法第五十條第三款：「有下列情形之一者，處新
      臺幣一千二百元以上六千元以下罰鍰。經限期改善，屆期仍未完成改善者，按
      日連續處罰：．．．三、為第二十七條各款行為之一。」同法第四條規定：「
      本法所稱主管機關：在中央為行政院環境保護署；在直轄市為直轄市政府；在
      縣（市）為縣（市）政府。」，第五條規定：「本法所稱執行機關，為直轄市
      政府環境保護局、縣（市）環境保護局及鄉（鎮、市）公所。執行機關應設專
      責單位，辦理一般廢棄物之回收、清除、處理及廢棄物稽查工作。」
    2.被告所屬中山區清潔隊人員執行轄區環境巡查勤務，於九十二年三月二十四日
      下午二時許，有民眾向里長檢舉，並由里長通知台北市中山區○○○路○段七
      十二巷十號前堆置雜物、髒亂不堪有礙環境衛生。經被告所屬巡查人員前往該
      址查察，發現該址一、二樓皆為原告所有，且屋前確有堆置雜物、髒亂情事，
      當場拍照採證後，依違反當時廢棄物清理法第二十七條第二款規定開立Ｘ三六
      二二五八號舉發通知書，因原告拒絕簽名受領，遂予以郵寄送達，再以九十二
      年五月八日廢字第Ｊ00000000號處分書處原告一千二百元罰鍰，認事
      用法，並無違誤。
　　3.有關原告主張各節，按當時廢棄物清理法第二十七條第二款為列舉式法規，只
      需污染「路面、池塘、水溝、牆壁、樑柱、電桿、樹木、道路、橋樑或其他土
      地定著物。」其中任何一項即應受罰。又於舉發當時，被告所屬巡查人員已明
      確告知原告違反前揭法規，並當場掣單告發，原告雖立即將系爭雜物清除，但
      卻拒絕出示證件與簽受，有附卷採證照片可稽。原告既未提供任何具體事證以
      實己說，所辨各節，顯不足採。
　　4.本案依當時廢棄物清理法第四條及第五條規定屬被告業務權責範圍之一，違反
      案件之告發與否並不需經由里鄰長或管區員警立證，原告顯然誤解本案之權責
      區分，另本案既為民眾向里長檢舉，並由里長通知被告所屬中山區清潔隊，被
      告所屬人員於現場查處時，由於該地污染行為至為明顯，被告遂依當時違反廢
      棄物清理法第二十七條第二款掣單告發，雖依採證照片之一所示為原告清掃路
      面，然而卻可由採證照片中證明當時污染情形，因此被告依法告發並無不當，
      並請原告於該告發單上簽字，詎原告拒絕於該告發單上簽字，被告遂於九十二
      年三月二十四日郵寄送達，惟遭原告退件。依原告所言該址（台北市○○○路
      ○段七十二巷十號一、二樓）均非原告所有，然經查原告於六十四年三月八日
      遷入後即未曾再行遷出該址，該址為原告之戶籍所在地且居住近三十年，與原
      告所言出入甚大，當地里長及派出所員警亦甚熟悉，可請當地里長或派出所員
      警予以指認是否為張冠李戴，亦或造假不實，且原告亦不否認居住該屋，因此
      被告認事用法，並無違誤。
　　理  由
一、按本件行為時廢棄物清理法第二十七條第二款規定：「在指定清除地區內嚴禁有
    下列行為……二、污染地面、池塘、水溝、牆壁、樑柱、電桿、樹木、道路、橋
    樑或其他土地定著物。」而為同法第二十七條各款行為之一者，依同法第五十條
    第三款之規定，處新台幣一千二百元以上六千元以下罰鍰。
二、本件係被告執勤人員於事實欄所述時、地執行環境巡查勤務時，發現在台北市中
    山區○○○路○段七十二巷十號前堆置雜物，致污染路面，妨礙環境衛生，經巡
    查人員查察該址一、二樓均為原告所有，因認上開雜物為原告所堆置，造成路面
    污染，此有採證照片六幀及九十二年五月三十日第○七○四六號陳情訴願案件簽
    辦單等影本附卷可稽。原告雖主張其居家位於商業巷道，時有鄰近商家、居家整
    修房屋，將廢棄建材暫時放置路旁待運情形，這些廢料僅能造成髒亂，交通不便
    ，不致污染地面，被告發現之雜物，究竟為何種雜物污染地面？何人所有？至今
    無法講清楚，講明白，難令人心服，照片上的垃圾並非原告放的等等。經查，依
    卷附採證照片顯示，九十二年三月二十四日下午二時許，原告屋前道路上置有一
    堆雜物，已使一般汽車無法停放於原告屋前之道路空地上，亦影響原告之進出，
    該雜物如係他人所放置，原告自得知悉而可加以制止或清除，惟原告卻任其放置
    ，衡與常情有違。再參諸照片顯示當時置於一樓屋內之活動梯上張貼有拒絕停車
    ，請見諒字句之佈告，當日原告經現場舉發後，原告亦打開鐵捲門手持清潔工具
    在屋前打掃，以及在審視被告巡查員所開具舉發通知單之情形。可見原告確係住
    於該處，其將雜物堆置於屋前道路之空地係用以阻止他人將車輛停放於該處可以
    認定，原告主張該雜物非其所堆置一節，非屬可採。
三、又原處分雖記載原告違規之事實為污染地面、池塘、水溝、牆壁、柱、電桿、
    樹木、道路、橋樑或其他土地定著物，未依規定清除雜物，惟被告於卷附舉發通
    知書已載明於前揭時地住戶未依規定清除雜物，污染路面。且依被告所檢附之前
    開採證照片，顯見原處分就池塘、水溝、牆壁、柱、電桿、樹木、橋樑或其他
    土地定著物等文字部分係屬法律條文之贅載，尚不影響原告違反廢棄物清理法第
    二十七條第二款規定之認定結果。因此，亦不能據此而為有利原告判斷之論據。
    從而，被告以原告違反行為時廢棄物清理法第二十七條第二款之規定，依同法第
    五十條第三款規定，處原告一千二百元罰鍰，於法尚無不合。訴願決定予以維持
    ，亦無違誤。原告主張前詞，請求撤銷訴願決定及原處分，為無理由，應予駁回
    。
四、本件訴訟標的金額未逾二十萬元，為適用簡易程序事件，本判決爰不經言詞辯論
    為之，併此敘明。
據上論結，本件原告之訴為無理由，爰依行政訴訟法第二百三十三條、第九十八條第
三項前段，判決如主文。
中　　　華　　　民　　　國　　九十三　　年　　　六　　　月　　 十七 　　日
                           臺 北 高 等 行 政 法 院  第二庭
           　　　　　　　　　　　　　　　　　       法　官  陳國成
右為正本係照原本作成。
本件以訴訟事件所涉及之法律見解具有原則性者為限，始得於本判決送達後二十日內
向本院提出上訴狀並表明上訴理由，如已於本判決宣示後送達前提起上訴者，應於判
決送達後二十日內補具上訴理由（均按他造人數附繕本），且經最高行政法院許可後
方得上訴。
中　　　華　　　民　　　國　　九十三　　年　　　六　　　月　　 十八 　　日
            　　　　　　　　　　　　　　    　      書記官  王英傑
